臺灣高等法院臺中分院刑事判決　　　　　　　　　　九十三年度上易字第五○三號
　　上　訴　人
　　即　被　告　丙○○
　　選任辯護人　周進文
右上訴人因（家暴）傷害案件，不服臺灣彰化地方法院九十三年度易字第七三號中華
民國九十三年三月二十三日第一審判決（起訴案號：臺灣彰化地方法院檢察署九十二
年度調偵字第四五八號、第四五九號），提起上訴，本院判決如左：
    主      文
上訴駁回。
    事      實
一、丙○○與甲○係舅甥關係，二人間具有家庭暴力防治法第三條第四款所定四親等
    以內之旁系血親之家庭成員關係。緣其二人夙有怨隙，丙○○於民國（下同）九
    十二年七月九日上午六時許，在其所有坐落彰化縣和美鎮○○路四一六巷之田地
    上，引水灌溉而抽出一片甲○所有置放於隔鄰之溝渠內用以阻隔水流進入其所有
    與丙○○相鄰之田地之木板，甲○在距離上述田地百餘公尺遠之住處見狀後，即
    騎乘腳踏車手持其先前已釘好三排銅釘之木棍趕至現場，並持該木棍毆打丙○○
    致成傷（甲○傷害部分，業經原審法院以九十二年度易字第一一六五號判處有期
    徒刑五月，如易科罰金，以三百元折算一日，現上訴中）。丙○○於遭甲○毆打
    後，亦不甘示弱，基於傷害之犯意，持上述抽出之木板及以拳頭，毆打甲○，致
    甲○受有左側顏面部瘀血破皮二十×五公分、左手腕部腫脹五×三×二公分、左
    下腿擦傷破皮二十×○‧五公分、右下腿處破皮二×○‧一公分、一×○‧五公
    分等傷害。嗣經甲○報警處理後，為警扣得上開木板一片。
二、案經甲○訴由彰化縣警察局和美分局報告暨甲○訴由臺灣臺中地方法院檢察署檢
    察官呈請臺灣高等法院台中分院檢察署檢察長核轉臺灣彰化地法院檢察署檢察官
    偵查起訴。
    理      由
一、引用原審判決書所記載之證據（如附件）。又證人戊○○於本院證稱：「案發當
    天早上我約在距離五、六百公尺的地方工作，有路人告訴我說他們（告訴人及被
    告）在吵架，我跑過去，我到的時候他們已經吵完了。當時我是騎機車過去，到
    現場時他們吵完了，只看到他們兩人互拉著一支木棍，一人抓一端，我過去把他
    們拉開。當時我看到他們二個人都有傷」等語，苟上訴人即被告（下稱被告）丙
    ○○並未毆打告訴人蔡獻，當時告訴人之身上豈會受傷？益證被告應有毆打告訴
    人之犯行。至證人即告訴人蔡獻於本院雖僅證稱：「當天丙○○故意不讓我引水
    灌溉，因那木板是我的，丙○○把那木板抽拿起來，我問他要把那木板來去哪裡
    ，結果他就拿木板打我，打到我的腳，我隨手拿一支木棍起來擋，他看到我拿木
    棍，因木棍比較長，丙○○就把木板丟掉，把我的木棍拉住，我們在那邊拉著木
    棍推來推去約半小時，後來戊○○來了。把我們分開，我們也沒有其他的事」等
    語，並未提及被告曾出手毆打告訴人之事，但當時被告除用木板擊打告訴人外，
    並亦出手毆打告訴人之左耳處（即左側顏面）及後腦處，已據告訴人於警詢時陳
    明在卷，復有驗傷診斷書一份在卷足按，告訴人在本院之上開陳述，可能係因時
    間久遠而為記憶所不及，以致不免有疏漏之處，是應以告訴人在警詢時所陳述之
    事實，較為可採。另證人乙○○並未親眼目睹案發當時之情節，故無法資為有利
    於被告之認定。均併此敘明。
二、核被告所為，係犯刑法第二百七十七條第一項之傷害罪。原審調查後適用刑法第
    二百七十七條第一項、第四十一條第一項前段、罰金罰鍰提高標準條例第一條前
    段、第二條，並審酌被告否認犯行，未顧及其與告訴人之舅甥關係，即以木片及
    拳頭毆打告訴人之犯罪手段，且迄今尚未與告訴人達成和解，惟素行良好，並無
    前科（有臺灣高等法院被告全國前案紀錄表乙份在卷可稽），此次係先遭告訴人
    毆打始起意為本件犯行，及告訴人所受之傷勢、被告犯罪之目的、手段等一切情
    狀，量處被告有期徒刑二月，並諭知易科罰金之折算標準，以示懲儆。又說明扣
    案之木板一片，雖係被告持供犯罪所用之物，但係告訴人所有，並非被告所有，
    故不予宣告沒收，認事用法核無違誤，量刑亦妥適。被告上訴意旨仍執前詞否認
    犯罪，並無理由，應予駁回。
三、據上論斷，應依刑事訴訟法第三百六十八條，判決如主文。
本案經檢察官丁○○到庭執行職務。
中      華      民      國      九十三     年     五      月   三十一   日
                                臺灣高等法院臺中分院刑事第八庭
                                      審判長法  官  羅  得  村
                                            法  官  陳  毓  秀
                                            法  官  劉  榮  服
右正本證明與原本無異。
不得上訴。
                    書記官  陳  俞  豪
中      華      民      國      九十三     年     六      月     一     日
                                                                        Ｒ
臺灣彰化地方法院刑事判決                            九十三年度易字第七三號
    公  訴  人  臺灣彰化地方法院檢察署檢察官
    被      告  丙○○  男  七十一歲（民國○○○年○月○日生）
                        住彰化縣和美鎮○○里○○路三九０巷六號
                        身分證統一編號：Ｎ一六七三九九號
右列被告因家庭暴力之傷害案件，經檢察官提起公訴（九十二年度調偵字第四五八號
、第四五九號），本院判決如左：
    主  文
丙○○傷害人之身體，處有期徒刑貳月，如易科罰金，以參佰元折算壹日。
    事  實
一、丙○○與甲○係舅甥關係，二人間具有家庭暴力防治法第三條第四款所定四親等
    以內之旁系血親之家庭成員關係。民國九十二年七月九日上午六時許，丙○○在
    其所有坐落彰化縣和美鎮○○路四一六巷田地上，因須引水灌溉，故抽出一片甲
    ○所有置放於溝渠內用以阻隔水流進入其所有隔鄰丙○○田地之木板，甲○在距
離上述田地百餘公尺遠之住處見狀，即騎乘腳踏車手持先前已釘好三排銅釘之木
    棍趕至現場，並持該木棍毆打丙○○成傷（甲○傷害部分，業經本院以九十二年
    度易字第一一六五號判處有期徒刑五月，如易科罰金，以三百元折算一日，現上
    訴中）。詎丙○○因遭毆打因而心生不滿，竟亦萌生傷害之犯意，持上述抽出之
    木板及以拳頭毆打甲○，致甲○受有左側顏面部瘀血破皮二十×五公分、左手腕
    部腫脹五×三×二公分、左下腿擦傷破皮二十×○‧五公分、右下腿處破皮二×
    ○‧一公分、一×○‧五公分等傷害。嗣經甲○報警處理後，扣得丙○○持以毆
    打惟係甲○所有之上開木板一片。
二、案經甲○訴由彰化縣警察局和美分局報告暨甲○訴由臺灣臺中地方法院檢察署檢
    察官呈請臺灣高等法院檢察署檢察長核轉臺灣彰化地法院檢察署檢察官偵查起訴
    。
    理  由
一、訊據被告丙○○矢口否認有何傷害告訴人甲○之犯行，並辯稱：當時伊在那裡拆
    引水用木板，甲○騎腳踏車過來就拿釘有鐵釘的棍子打伊左手，伊即跑給甲○追
    ，甲○在後面追，打不到伊，自己跌到水溝才受傷云云。惟查：被告如何毆打告
    訴人之事實，迭據告訴人於警偵訊及本院審理時指述：當日被告拆伊的引水用木
    板，伊騎腳踏車過去阻止，並帶釘有釘子之木棍過去，被告見狀即用板子打伊雙
    腳、小腿，伊拿銅條反抗，被告即打伊頭部，後來被告看到伊拿銅條即將木板丟
    掉，一手拉住伊拿的銅條，一手打伊左側腳頰與右後腦，二人僵持半小時，戊○
    ○才把伊二人拉開等語甚明，且告訴人受有如事實欄所示之傷害，並有驗傷診斷
    書乙紙在卷可稽，互核與告訴人指述遭傷害之過程及受傷部位相符。再被告確有
    與告訴人互相拉扯木棍，經戊○○到場始將其二人拉開一節，並據證人戊○○於
    本院審理時證述無訛，是以，被告辯稱遭告訴人毆打後即跑給告訴人追云云，顯
    不足採信。另戊○○係聽聞路人表示被告與告訴人互毆，始前往前開田地查看，
    亦據證人戊○○於偵訊中陳明在卷，足徵告訴人前開指述應非子虛。末參佐被告
    陳稱：當時伊要引水灌溉，拿起告訴人的木板，告訴人即騎腳踏車過來拿釘有銅
    釘之木棍打伊等語，則被告顯係遭告訴人以釘有銅釘之木棍毆打後，心生圭怒，
    起意毆打告訴人，當可認定。此外，並有照片四幀及木板照片乙幀附卷可稽，準
    此，本件事證明確，被告犯行，洵堪認定，應依法論科。
二、核被告所為，係犯刑法第二百七十七條第一項之傷害罪。爰審酌被告否認犯行，
    態度不佳，未顧及與告訴人之舅甥關係，即以木板及拳頭毆打告訴人之犯罪手段
    ，迄未與告訴人達成和解，惟素無前科，有臺灣高等法院被告全國前案紀錄表乙
    份在卷可稽，素行良好，係遭告訴人毆打始起意為本件犯行，兼衡告訴人所受之
    傷勢，被告犯罪之目的、手段、品性等一切情狀，量處如主文所示之刑，並諭知
    易科罰金之折算標準，以示懲處。至扣案木板一片，雖係被告持供犯罪所用之物
    ，惟係告訴人所有之物，業據被告供承在卷，本院自無從併予宣告沒收之。
據上論斷，應依刑事訴訟法第二百九十九條第一項前段，刑法第二百七十七條第一項
、第四十一條第一項前段，罰金罰鍰提高標準條例第一條前段、第二條，判決如主文
。
本件經檢察官吳盈怡到庭執行職務。
中      華      民      國      九十三      年      三    月  二十三    日
                                臺灣彰化地方法院刑事第三庭
                                    審判長法  官  余仕明
                                          法  官  黃玉齡
                                          法  官  游秀雯
右正本證明與原本無異。
如不服本判決，應於判決送達後十日內，向本院提出上訴狀（須附繕本）。
告訴人或被害人對於判決如有不服具備理由請求檢察官上訴者，其上訴期間之計算係
以檢察官收受判決正本之日期為準。
                                    法院書記官    陳文俊
中      華      民      國      九十三      年     三     月    廿三    日
刑法第二百七十七條
傷害人之身體或健康者，處三年以下有期徒刑，拘役或一千元以下罰金。
犯前項之罪，因而致人於死者，處無期徒刑或七年以上有期徒刑，致重傷者，處三年
以上，十年以下有期徒刑。
